【裁判字號】    95,交聲更,4
【裁判日期】    951016
【裁判案由】    違反道路交通管理處罰條例聲明異議
【裁判全文】
臺灣雲林地方法院交通事件裁定         95年度交聲更字第4號
移送機關即
原處分機關  交通部公路總局嘉義區監理所雲林監理站
異  議  人
即受處分人  甲○○
上列受處分人因違反道路交通管理處罰條例案件，對於交通部公
路總局嘉義區監理所雲林監理站違反道路交通管理事件裁決書（
雲監裁字第裁72-KAC117306號），聲明異議，經本院交通法院於
95年7 月18日，以95年度交聲字第109 號裁定異議駁回後，異議
人不服，提起抗告，經臺灣高等法院臺南分院於95年8 月11日，
以95年度交抗字第153 號裁定原裁定撤銷並發回，本院裁定如下
：
    主  文
異議駁回。
    理  由
一、聲明異議意旨略以：異議人住所都有人，但未接獲原處分機
    關雲監裁字第裁72-KAC117306號違反道路交通管理事件裁決
    書（下稱系爭裁決書），復未看到住居所牆壁上貼有郵局領
    取郵件通知書，無從得知裁決內容，其駕駛執照竟遭註銷，
    是異議人不服原裁處，乃提起本件異議。
二、按受處分人不服道路交通管理處罰條例第8 條主管機關所為
    之處罰，得於接到裁決書之翌日起20日內，向管轄地方法院
    聲明異議；又交通法庭認聲明異議不合法律上之程式或其異
    議權已喪失者，應以裁定駁回之，道路交通管理處罰條例第
    87條第1 項、道路交通案件處理辦法第18條前段載有明文。
    次按處理違反道路交通管理事件，有關文書送達之程序，準
    用行政程序法送達之規定；又送達，於應受送達人之住居所
    、事務所或營業所為之。但在行政機關辦公處所或他處會晤
    應受送達人時，得於會晤處所為之；於應送達處所不獲會晤
    應受送達人時，得將文書付與有辨別事理能力之同居人、受
    僱人或應送達處所之接收郵件人員；又送達不能依前2 條規
    定為之者，得將文書寄存送達地之地方自治或警察機關，並
    作送達通知書兩份，一份黏貼於應受送達人住居所、事務所
    、營業所或其就業處所門首，另一份交由鄰居轉交或置於該
    送達處所信箱或其他適當位置，以為送達。前項情形，由郵
    政機關為送達者，得將文書寄存於送達地之郵政機關。寄存
    機關自收受寄存文書之日起，應保存3 個月，違反道路交通
    管理事件統一裁罰標準及處理細則第5 條、行政程序法第72
    條第1 項、第73條第1 項、第74條分別載有明文。
三、經查，本件異議人即受處分人甲○○於民國93年2 月2 日下
    午2 時30分許，駕駛車號7756-GM 號自用小客車，在雲145
    公路33.5公里處（北上），因其行車速度超過規定之最高時
    速20公里以上，經雲林縣警察局員警以第KAC117306 號違規
    單，舉發其違反道路交通管理處罰條例第40條第1 項，嗣異
    議人未於應到案日期前繳納罰鍰或提出申訴，經原處分機關
    於95年1 月10日以雲監裁字第裁72-KAC117306號裁決書裁處
    異議人罰鍰新臺幣2 千4 百元，並記違規點數1 點在案，此
    有系爭裁決書、雲林縣警察局舉發違反道路交通管理事件通
    知單影本各1 件在卷可稽。異議人雖辯稱其未曾接獲系爭裁
    決書，復未看到住居所牆壁上貼有郵局領取郵件通知書云云
    ，惟上開裁決書經原處分機關向異議人當時之戶籍地址即雲
    林縣虎尾鎮埒內里24號以掛號郵寄，因未獲會晤應受送達人
    亦無受領文書之同居人或受僱人，乃依行政程序法第74 條
    之規定，於95年1 月17日將該文書寄存於送達地之郵政機關
    即虎尾郵局，並作送達通知書2 份，1 份黏貼於應受送達人
    上開戶籍地址門首，1 份置於受送達處所信箱或其他適當位
    置，此有雲林監理站送達證書影本1 份、個人基本資料查詢
    單2 紙、遷徙紀錄資料查詢結果1 紙在卷可稽，是異議人於
    系爭裁決書95年1 月17日送達時，其當時之戶籍住址係設於
    雲林縣虎尾鎮埒內里24號無誤，原處分機關既向異議人當時
    之戶籍地址送達，自已於同日發生送達效力，異議人前開所
    辯，顯無可採。至異議人嗣於95年9 月18日始將戶籍地址遷
    至雲林縣虎尾鎮埒內里249 之16號，核與前開系爭裁決書已
    生送達效力概無影響。是本件裁決書既於95年1 月17日已合
    法送達異議人，異議人遲至95年6 月28日始向原處分機關提
    出聲明異議，此有異議人所提出蓋有原處分機關收文章之聲
    明異議狀附卷足考，本件聲明異議顯已逾20日之法定期間，
    異議人之聲明異議不合法律上之程式，且無從補正，揆諸前
    揭法律規定，自應予以駁回。
四、據上論斷，應依道路交通管理處罰條例第87條第2 項、道路
    交通案件處理辦法第18條前段，裁定如主文。
中    華    民    國    95    年    10    月    16    日
                  交通法庭    法  官  李  貞  瑩
以上正本證明與原本無異。
如不服本裁定，應於送達後5 日內，向本院提出抗告狀。
中    華    民    國    95    年    10    月    16    日
                              書記官  孫  秀  桃


司法院資訊處製作；財團法人民間司法改革基金會備份。
